臺灣高等法院交通事件裁定　　　　　　　　　　　　九十三年度交抗字第三五○號
　　抗　告　人
　　即受處分人　甲○○
右抗告人因違反道路交通管理處罰條例案件，不服臺灣士林地方法院九十二年度交聲
字第九九五號，中華民國九十三年三月二十三日裁定，提起抗告，本院裁定如左：
        主  文
原裁定撤銷，發回台灣士林地方法院。
        理  由
一、原裁定略以：受處分人甲○○於民國（下同）九十二年一月五日下午三時十七分
    許，駕駛車號ＡＣ─○一○一號自用小客車，行經台北市○○路與雙全路口時，
    未遵守該路口所設燈光號誌之管制，違規闖越紅燈左轉，經舉發單位台北市政府
    警察局北投分局交通分隊所屬警員攔停舉發，為此爰依道路交通管理處罰條例第
    五十三條（裁決書贅引第一項）裁處罰鍰五千四百元，並依同條例第六十三條第
    一項第三款（裁決書漏引第三款）記違規點數三點等情，有舉發之警員陳金山到
    庭結證：我看到違規車子從雙全街往西方向快速左轉，我就從外側道打警示燈迴
    轉追受處分人；我有攔停，我確定就是現在庭上的謝小姐等語屬實，因而駁回受
    處分人之異議。
二、抗告意旨略以：受處分人於案發當時在家，根本未經過違規地點，警察並沒有攔
    停，其莫名其妙被開單，其係去驗車及繳罰單時才知此事，罰單上亦未簽名，若
    真有違規，受處分人定然會簽名。該舉發警察於原審堅持職業說受處分人違規是
    必然的，他所言固有公信力存在，然小市民之冤屈豈非石沈大海難以澄清，爰提
    起抗告請求撤銷該錯誤舉發等語。
三、按違反道路交通管理處罰條例之行為，當場舉發者，被查獲之行為人為受處分人
    時，駕駛人姓名欄，應註明其姓名後，交付該行為人簽名或蓋章收受之；拒絕簽
    章者，並記明其事由，視為已收受，違反道路交通管理事件統一裁罰標準及處理
    細則第十一條第一項第一款定有明文。
四、經查，證人即當場攔停舉發之警員陳金山於原審雖到庭結證稱：本案是攔停舉發
    ，當時擔任車巡勤務，我走大業路，北往南方向，當時我的燈號是綠燈，當時剛
    變燈，我靠外側，我車子要出去時，看到違規車子從雙全街往西方向快速左轉，
    我就從外側道打警示燈迴轉追受處分人；我有攔停，我確定就是現在庭上的謝小
    姐．．當時她求情，說她趕時間，並說要申訴，我請她簽名，但她不簽，我也沒
    在上面載她拒簽等語（參原審訊問筆錄第二三、二四頁）。惟依其所述，既係親
    眼目睹受處分人違規後駕車尾隨攔停並開單舉發，依法應在舉發單上使受處分人
    簽名，若未簽名亦應載明拒簽事由，才能視為受處分人已收受，惟警員陳金山並
    未依此程序開立罰單，其程序已生瑕疵。況且，受處分人之駕駛執照及
    料被搶奪遺失過，為其自承在卷（見原審卷第十八頁），復經其前夫於原審到庭
    證稱：通常這個時間，她都是在家帶小孩，她也沒告訴我，她有違規的事情．．
    我判斷那段時間她會在家帶小孩，我的工作時間在下午一點半就會出門，小孩當
    時也沒有上學，所以我判斷她是在家帶小孩等語（見原審卷第二六、二七頁）。
    是該舉發單是否能證實確係受處分人有違交通規定，非無疑義。況若真係受處分
    人遭攔停，是否有抗拒舉發警員拒簽逕行離去之能力，非無可疑。何況本件警員
    既以攔停方式，程序上即應使駕駛人簽名為是。再者，人證有知覺、記憶、誠實
    性等瑕疵，該警員既為舉發之警員，斷無自承舉發錯誤之理，原審未考量本件不
    僅只有警員一人所見，且開立罰單程序亦與法有違，該警員所述是否屬實，即生
    疑義。在別無其他證據足資佐證受處分人確係該舉發警員所稱之違規人而有違規
    情節，復有程序上未載拒簽事由之程序違誤，程序及證據上尚有即不足之處，受
    處分人抗告並無違規事實，指摘原裁定採信舉發警員片面之詞不公等語，而認原
    裁定不當，尚非全無理由，原裁定爰予撤銷，發回原審法院更行調查，以期妥適
    。
據上論斷，應依道路交通管理處罰條例第八十九條，道路交通案件處理辦法第二十六
條，刑事訴訟法第四百十三條，裁定如主文。
中      華      民      國    九十三    年    七      月      二十九    日
                              臺灣高等法院交通法庭
                                  審判長法  官  許  增  男
                                        法  官  謝  靜  恒
                                        法  官  周  煙  平
右正本證明與原本無異。
不得再抗告。
                                        書記官  蕭  麗  珍
中　　　華　　　民　　　國　　九十三　　年　　　八　　　月　　　四　　　日
